【裁判字號】    88,上更(一),298
【裁判日期】    890621
【裁判案由】    懲治盜匪條例等
【裁判全文】
臺灣高等法院臺中分院刑事判決                八十八年度上更(一)字第二九八號
    上  訴  人
    即  被  告  寅○○
    選任辯護人  張淑琪
右上訴人因懲治盜匪條例等案件，不服臺灣南投地方法院八十七年度訴字第二七二號
，中華民國八十七年九月十五日第一審判決（起訴案號：臺灣南投地方法院檢察署八
十七年度偵字第二０七九、二三三六、三０六０、三０六一、三０六二號），提起上
訴，又經臺灣彰化地方法院檢察署併案審理（八十七年度偵字第五七一二號、八十八
年度偵字第二九二六號），台灣南投地方法院檢察署併案審理（八十七年度偵字第五
三一○號），經判決後由最高法院發回更審，本院判決如左：
    主  文
原判決撤銷。
寅○○共同意圖為自己不法所有，以強暴、脅迫致使不能抗拒而取他人之物，處有期
徒刑柒年陸月。盜匪所得行動電話壹支應發還被害人乙○○。
    事  實
一、寅○○與二姓名年籍不詳之成年男子，基於共同意圖為自己不法所有之犯意聯絡
    ，於民國（以下同）八十六年十月七日二十三時許，共乘一部白色自用小客車，
    在南投縣國姓鄉○○村○○○路，以停車攔截方式，攔阻止乙○○駕駛載運鴿子
    之車號ＪＰ─六七一號大貨車，於將該車攔停後，由寅○○先進入大貨車駕駛座
    旁座位，抓住乙○○之衣領，威嚇乙○○依其指示將車駛往柑子林方向，另一同
    夥男子則以「你再講，我們有帶傢伙，你看到沒有」，並指腰部有藏放不明物品
    鼓起處給乙○○看，表示渠等有攜帶槍枝後，再坐上大貨車，以此強暴脅迫方法
    使乙○○不能抗拒，依寅○○之指示將大貨車駛往國姓鄉永興村網球場旁僻靜處
    ，寅○○等三人隨即拔下大貨車鑰匙，再強行取走大貨車上載運之鴿子一百餘隻
    （有效賽鴿約四十餘隻），及乙○○所有之行動電話一支，期間因乙○○一再請
    求寅○○等罷手，寅○○竟取大貨車上之Ｖ８錄影機一部擲向乙○○（毀損部分
    未據告訴），僅於離去之際擲還車鑰匙及二千元，得手後寅○○乃基於概括犯意
    ，依賽鴿腳環內附鴿主電話號碼，聯繫如附表一所示之被害人，要求其等交付贖
    金，並恫稱如不付款即將鴿子殺害或不予交還，使其等心生畏懼而將表列金額匯
    入寅○○事先取得之人頭帳戶壬○○○之員林郵局第0000000號帳戶內，
    而連續恐嚇取財，嗣後寅○○將取得贖金之鴿子返還鴿主，其餘鴿子則放飛或丟
    棄。
二、寅○○復承前意圖為自己不法所有之恐嚇取財概括犯意，自八十七年三月間某日
    起至同年四月間某日止，連續在員林鎮百果山區（起訴書誤載為台北縣、桃園縣
    山區）架設鴿網約十次，共竊取他人所有之賽鴿約一、二十隻（一次約竊得一、
    二隻），得手後再依賽鴿腳環內附鴿主電話號碼，聯繫如附表二所示之被害人，
    要求其等交付贖金，並恫稱如不付款即將鴿子殺害或不予交還，使其等心生畏懼
    而將表列金額匯入寅○○事先取得之何瓊琳、余俊賢、陳岳鍬（由檢察官另行偵
    查處理）之表列郵局帳戶內，而連續恐嚇取財。
三、案經南投縣警察局草屯分局報請臺灣南投地方法院檢察署檢察官及檢察官自動檢
    舉偵查起訴。
    理  由
一、然訊之上訴人即被告寅○○（以下稱被告）對於在右開時地自乙○○處拿取鴿子
    一節，並不否認，但矢口否認有上開犯行，辯稱：伊係向乙○○購買鴿子，有拿
    九千元給乙○○，且因與乙○○價錢談不攏，乙○○用大哥大丟伊，伊才憤而將
    大哥大丟掉，並未取走大哥大，並非強劫乙○○之鴿子等語。經查：(一)、被告右
    開犯行，除據被告於本院時自承：於右開時日，在乙○○駕駛大貨車載鴿子行經
    前開地點時，向乙○○抓取鴿子等情外，並經被害人乙○○於警訊、偵查、原審
    及本院堅指係遭被告與二不詳姓名之男子所強劫。至被告自原審時起雖辯稱：伊
    係向乙○○購買鴿子云云。然查被告於警訊時係供稱：「約在八十六年十月初左
    右在南投縣中潭公路．．．見到乙輛載鴿車（ＪＰ－六七一），我及另一名男子
    （駕駛）駕駛乙部白色自小客，由左側超車並由我手拿鴿籠佯稱要寄放鴿子，載
    鴿車便停放於路邊，後由我上載鴿車前座右側，並向司機說我要買鴿子，司機則
    說你要幾隻我送給你，我則拿新台幣一萬元給司機，並取走約三、四十隻鴿子，
    且把載鴿車車上行動電話丟棄，Ｖ８錄影機也丟棄在路後離去。」等語，而被告
    於原審時則自承：「是在本案發生前約十日，在草屯路旁與乙○○談，向他說要
    與他買鴿子，需三、四十隻，當時乙○○說不可以，且太危險，如果被鴿子（應
    為主之誤）知情，會沒生意做，後來乙○○並未同意」等語（見原審卷第二十九
    頁背面、第三十頁）。依被告於警訊及原審時所供，足認被害人應無要與被告作
    鴿子之交易。而依被告前後所供之內容並不相符，且依其所辯之內容，亦可知被
    告之辯解，有明顯卸責之情形，是被告所辯是否可採顯有可疑。(二)、被告於取得
    乙○○所載運之鴿子後，依被告於原審時所稱曾拿九千元與乙○○，然依被告於
    警訊中所自承係向乙○○抓三、四十隻鴿子，且於本院前審辯稱：案發當天係以
    每隻鴿子一千元，要買三、四十隻云云。則若被告於案發當時係要向乙○○買鴿
    子，又知乙○○當天係要載運鴿子前往大禹嶺放飛，則依常理即可知乙○○行經
    中潭公路前開地點時，應已載有數量甚多之鴿子，被告當時若有前往購買之意自
    應備足款項始前往，何以依被告自己所述僅帶九千元，而強行取走三、四十隻之
    鴿子。況此部分，被害人乙○○稱當時被告僅丟下二千元。此再由被告於原審時
    亦供承：當日因錢帶不夠，價錢談不攏，乙○○就用行動電話丟我，我當時很生
    氣，就將他的行動電話丟掉等語（見原審卷第三十頁背面、第三十一頁），足認
    案發當時被告並非以和平之方法自乙○○處取得鴿子，應有對乙○○行強，亦可
    為佐證。再衡諸前開被告於警訊中及原審時所供各情，足認被告當時並非向乙○
    ○購買鴿子，應以被害人乙○○所指係由寅○○以前開強暴、脅迫之方式強行將
    乙○○所載運之鴿子劫走，方合前開事證。又據被害人乙○○於警訊中陳稱：「
    有乙部轎車行走在我的車子前面，阻止我前進後，有兩名男子上我的車子，有一
    名持尖尖的東西抵住我脖子，要我從停車之處再往前開．．．在無人無屋的路旁
    ，叫我停車取走鑰匙．．．拿東西要打我，鴿子捉有一四０隻左右的鴿子，放在
    他們所駕駛的白色轎車後行李箱．．．（被搶走）行動電話是易利信廠牌未歸還
    」等語（見警局卷），另於本院指稱：「他們攔我到無人處，他們停下車後，把
    車子鑰匙拿走，把鴿子一百四十隻左右搶走，大哥大被拿走，錄影機被摔壞。他
    （指被告）也把鑰匙拿走，丟在路邊，給我二千元，說要買，我說不要，他們說
    這樣如被抓到會判比較輕，他們說有帶傢伙，我會怕，無法抵抗。我以前不認識
    寅○○，開庭後才見過二次。我載的鴿子不能載去賣，以前沒有賣鴿子給寅○○
    ，根本不認識他」等語（見本院卷第一四二頁反面），可見被害人乙○○當時確
    係為被告與不詳姓名之男子二人所控制，在不能抗拒之情況下被強劫，劫走之財
    品，除了所載運之鴿子外，尚有行動電話一支未歸還。(三)、另查被害人乙○○於
    案發後，並未立即報案，而係於同年十月十三日始被動至草屯分局應訊，固有乙
    ○○警訊中之筆錄一份在卷可據，然被害人於本件案發後，即向委託其放飛之鴿
    主石木成、卯○○以電話報告，已據其二人於本院命南投縣警察局草屯分局調查
    時，於警訊中供證確實，有警訊筆錄在卷可憑（見本院上訴字卷第一六四－一六
    五頁），證人卯○○於本院復證稱：乙○○於被劫當日半夜打電話給伊，說他載
    運之鴿子被搶走，問伊怎麼辦，說要去報案，伊在八十六年十二月四日警訊時，
    因警員未問及打電話之事，所以未提及等情綦詳（見本院卷第一七八頁反面）。
    而被害人乙○○於案發後雖未立即報警，或以為已告知委託其放飛之鴿主，是否
    報案應由鴿主自行決定；或認為稍晚再報案，均有可能，依被告已自承上開各節
    ，尚難再以被害人乙○○未立即報案，而認為被害人乙○○之指證不可採。至乙
    ○○於原審時陳稱：案發當時被告有丟二千元給伊，且當時乙○○所駕駛之大貨
    車，被告未將乙○○趕下車，加以開走，而係要求乙○○開至前開僻靜之處，且
    未將該大貨車上其他之物，另被害人乙○○於案發當時，依其所言身上另帶有現
    款，然被告當時僅取走鴿子，並未拿走錄影機，亦未進一步要求被害人拿出現款
    而加以強劫及將錄影機拿走，及被害人所駕駛者為大貨車，而被告所開為小客車
    ，苟當時非乙○○自己願意，甚難由被告加以攔截各節，或因被告寅○○當時只
    想強劫賽鴿，而未顧及乙○○尚有其他財物；或因被告當時與乙○○本有認識，
    且確如被告於原審時所供曾在草屯鎮某路旁向乙○○表示要向其購買他人委託放
    飛之鴿子，因乙○○與被告原已認識而有前開與一般強盜犯所為不同之情形發生
    ，但本件被告既已明白供承其向乙○○表示要買鴿子，為乙○○所拒，已敘之在
    前，則被告在乙○○不願意之情形下，以強暴脅迫之手段強取，乙○○所載運之
    鴿子，此亦不影嚮被告寅○○所為與懲治盜罪條例第五條第一項之盜匪罪之成立
    ，又上開錄影機依乙○○所證案發當時被告曾以之打乙○○，而打壞了，當時既
    已損壞，被告寅○○未將之取走，亦與常情無不合之處。(四)、被告於取得上開鴿
    子後所為恐嚇取財犯行，亦據被害人辛○○、劉鍚岳、丙○○、癸○○、己○○
    、庚○○分別於警訊指訴明確，並有匯款單可憑（以上見警局卷）。另壬○○○
    之帳號由被告使用乙節，固有該等帳號之客戶資料及交易明細足據，惟據被告於
    本院前審供稱：壬○○○郵局之帳號係伊以一萬元之代價所購得，非壬○○○本
    人所販賣等語（見本院上訴字卷第三十九頁反面），另於本院供陳：「看報紙去
    買帳戶，一戶一萬元，他有將金融卡給我．．．是登報的人拿壬○○○的金融卡
    給我，未與壬○○○本人連絡」（見本院卷第一二九頁反面），參以壬○○○於
    警訊中陳述：「我的郵局簿遺失是在半年前在員林ＡＢＣ保齡球館遺失，帳內沒
    有金額，存簿只有把開立之壹仟元領出來就沒在（再）用了．．．（該帳號）沒
    有借人」（見警局卷八十七年一月六日警訊筆錄）之情節，顯然被告與壬○○○
    之間，就本案並無犯意連絡及行為分擔。本院據彰化縣員林鎮戶政事務所函復壬
    ○○○之戶籍地址予以傳喚，因「原址查無其人」而未能傳喚到庭，有戶政事務
    所答覆表及郵務退回信封在卷可憑（見本院卷第一０三、一二０頁）。因此，遍
    查全案卷證，無積極證據可資證明壬○○○為本件之共犯。(五)、被告右揭犯罪事
    實二之竊盜及恐嚇取財犯行，據被告於警訊、偵查及原審供認不諱，核與被害人
    甲○○、戊○○、丑○○、子○○分別在警訊中指訴明確，並有匯款單可憑，另
    陳岳鍬之帳號係借予被告使用，何瓊琳之帳號係透過陳鴻能，余俊賢之帳號係透
    過陳政宏、陳鴻能再轉借予被告使用等情，復據證人何瓊琳、余俊賢、陳岳鍬、
    陳政宏、陳鴻能等於警訊中供述屬實，且有該等帳號之客戶資料及交易明細足據
    。(六)、綜上所述，本件事證明確，被告所否認與辯解無非卸責飾詞，核無可採，
    其犯行洵堪認定。辯護人聲請查明匯款至壬○○○郵局帳戶之人，並予傳喚是否
    於八十六年九、十月間曾遺失鴿子？有無遭人恐嚇取財？遺失之鴿子是否交寄乙
    ○○載運放飛？事後乙○○如何對其等說明鴿子遺失之原因？核與本件被告是否
    對乙○○為強劫犯行之待證事實無關，爰不為此部分之調查，附予敘明。
二、核被告所為係犯懲治盜匪條例第五條第一項第一款之盜匪罪、刑法第三百四十六
    條第一項之恐嚇取財罪及同法第三百二十條第一項之竊盜罪。又被告其就盜匪罪
    部分，與該二名姓名年籍不詳之成年男子，有犯意聯絡及行為分擔，應論以共同
    正犯。被告在一地同時架設鴿網竊取多人所有之鴿子，係一行為觸犯數罪名，應
    依想像競合犯之規定，從一重之竊盜罪處斷。其強盜後之六次恐嚇取財與竊盜後
    之四次恐嚇取財犯行，另在同一地點不同時間約十次架設鴿網竊取鴿子之犯行，
    均各時間緊接，犯罪構成要件相同，顯係基於概括犯意反覆為之，應分別依連續
    犯之規定，論以連續恐嚇取財及連續竊盜之一罪，並依法加重其刑。其所犯盜匪
    、連續竊盜罪，分別與連續恐嚇取財罪間，有方法結果之牽連關係，應依刑法第
    五十五條後段規定，從較重之懲治盜匪條例第五條第一項第一款盜匪罪處斷。事
    實欄二之連續竊盜及連續恐嚇取財部分，經原審法院認為與本件盜匪、恐嚇取財
    之犯行，犯意各別，應分論併罰，另行諭知恐嚇取財罪刑，此部分經被告提起上
    訴後，雖在本院前審撤回上訴，惟事實二之恐嚇取財之事實與本件盜匪所牽連之
    恐嚇取財犯行，犯罪手法相同，時間緊接，且均犯同一罪名，應屬連續犯，為裁
    判上一罪而有審判不可分之關係，依刑事訴訟法第三百八十四條第二項規定「對
    於判決之一部上訴者，其有關係之部分，視為亦已上訴」，故本院就此部分亦併
    予審判。原審以被告罪證明確，依法論罪科刑，固非無見，惟查：(1)事實二之恐
    嚇取財之事實與本件盜匪所牽連之恐嚇取財犯行，犯罪手法相同，時間緊接，且
    均犯同一罪名，應屬連續犯，為裁判上一罪，被告其所犯盜匪、連續竊盜罪，分
    別與連續恐嚇取財罪間，有方法結果之牽連關係，應依法從較重之懲治盜匪條例
    第五條第一項第一款盜匪罪處斷，如前所述，原判決認為：被告強盜後之六次恐
    嚇取財、竊盜後之四次恐嚇取財犯行及在同一地點不同時間約十次架設鴿網竊取
    鴿子之犯行，均各時間緊接，犯罪構成要件相同，顯係基於概括犯意反覆為之，
    應分別依連續犯之規定論以一罪並依法加重其刑。其所犯上開盜匪及恐嚇取財二
    罪間，竊盜及恐嚇取財二罪間，各別有方法結果之牽連關係，均應依刑法第五十
    五條後段規定，各從較重之懲治盜匪條例第五條第一項第一款及刑法第三百四十
    六條第一項處斷。其所犯上開盜匪及連續恐嚇取財二罪間，犯意各別、行為互殊
    ，應予分論併罰云云，尚有未洽。(2)被告盜匪得財物中，除鴿子之外，尚有被害
    人乙○○所有行動電話一支被取起而未歸還，原判決未依懲治盜匪條例第七條第
    一項諭知發還被害人乙○○，復未敘明其理由，亦有失當。被告上訴意旨否認係
    犯強劫罪而指摘原判決不當，固無可取，惟原判決既有上述可議之處，自屬無可
    維持，應由本院撤銷改判。審酌被告年輕力壯不謀正業，先收集人頭帳戶，再以
    強盜或竊方式取得鴿子後恐嚇取財，且未供出共犯以利追查，對社會治安危害不
    小，惟念其犯後坦承部分犯行，且已賠償被害人乙○○十五萬元（有和解書為憑
    ），頗有悔意，態度尚稱良好等一切情狀，量處有期徒刑七年六月。被告盜匪所
    得財物中，行動電話一支雖未扣案，惟未能證明已滅失，應依懲治盜匪條例第七
    條第一項諭知發還被害人乙○○；另外盜匪所得鴿子一百餘隻，其中如附表一所
    示被害人之鴿子，均已返還被害人，其餘鴿子則放飛或丟棄於不詳地點，顯已費
    失，此部分乃不依懲治盜匪條例第七條第一項為發還被害人之諭知。
據上論斷，應依刑事訴訟法第三百六十九條第一項前段、第三百六十四條、第二百九
十九條第一項前段，懲治盜匪條例第五條第一項第一款、第八條、第七條第一項，刑
法第二十八條、第五十六條、第三百四十六條第一項、第三百二十條第一項、第五十
五條，罰金罰鍰提高標準條例第一條前段，判決如主文。
本案經檢察官丁○○到庭執行職務。
中      華      民      國    八十九     年      六       月    二十一  日
                                  台灣高等法院台中分院刑事第七庭
                                        審判長法  官  江  錫  麟
法  官  趙  春  碧
                                              法  官  黃  日  隆
右正本證明與原本無異。
如不服本判決應於收受送達後十日內向本院提出上訴書狀，其未述上訴之理由者並
得於提起上訴後十日內向本院補提理由書（均須按他造當事人之人數附繕本）。
                                              書記官  謝  雅  惠
中      華      民      國    八十九     年      六       月    二十七  日
附表一：
┌──┬───┬─────┬─────┬────┬────┬──────┐
│編號│被害人│失竊 鴿子 │勒贖金額  │匯款帳戶│匯款日期│ 備      註 │
│    │      │ 數  量   │          │        │        │是否領回鴿子│
├──┼───┼─────┼─────┼────┼────┼──────┤
│ 一 │辛○○│ 四  隻   │一萬元    │ 同  右 │八十六年│     是     │
│    │      │          │          │        │十月十二│            │
│    │      │          │          │        │日      │            │
├──┼───┼─────┼─────┼────┼────┼──────┤
│ 二 │卯○○│ 五  隻   │一萬二千  │ 同  右 │同    右│     是     │
│    │      │          │五百元    │        │        │            │
├──┼───┼─────┼─────┼────┼────┼──────┤
│ 三 │丙○○│ 二  隻   │五千零四  │ 同  右 │同    右│     是     │
│    │      │          │十元      │        │        │            │
├──┼───┼─────┼─────┼────┼────┼──────┤
│ 四 │癸○○│ 一  隻   │二千五百  │ 同  右 │同    右│     是     │
│    │      │          │元        │        │        │            │
├──┼───┼─────┼─────┼────┼────┼──────┤
│ 五 │己○○│ 一  隻   │三千零四  │ 同  右 │同    右│     是     │
│    │      │          │十元      │        │        │            │
├──┼───┼─────┼─────┼────┼────┼──────┤
│ 六 │庚○○│ 二  隻   │五千零一  │ 同  右 │同    右│     是     │
│    │      │          │十元│        │        │            │
└──┴───┴─────┴─────┴────┴────┴──────┘
附表二：
┌──┬───┬─────┬─────┬────┬────┬──────┐
│編號│被害人│失竊 鴿子 │勒贖金額  │匯款帳戶│匯款日期│ 備      註 │
│    │      │ 數  量   │          │        │        │是否領回鴿子│
├──┼───┼─────┼─────┼────┼────┼──────┤
│ 一 │甲○○│ 三  隻   │五千元    │何瓊琳  │八十七年│     否     │
│    │      │          │          │        │三月二十│            │
│    │      │          │          │        │五日    │            │
├──┼───┼─────┼─────┼────┼────┼──────┤
│ 二 │戊○○│ 一  隻   │二千五百零│同  右  │同年月二│     是     │
│    │      │          │八元      │        │十四日  │            │
├──┼───┼─────┼─────┼────┼────┼──────┤
│ 三 │丑○○│ 一  隻   │二千五百二│余俊賢  │八十七年│ 是     │
│    │      │          │十八元    │        │四月七日│            │
├──┼───┼─────┼─────┼────┼────┼──────┤
│ 四 │子○○│ 一  隻   │二千零七元│陳岳鍬  │八十七年│     否     │
│    │      │          │元        │        │四月十日│            │
└──┴───┴─────┴─────┴────┴────┴──────┘
附錄本件論罪科刑法條：
懲治盜匪條例第五條：
有左列行為之一者，處無期徒刑或七年以上有期徒刑：
一、意圖為自己或第三人不法所有，以強暴、脅迫、藥劑、催眠術或他法，致使不能
    抗拒，而取他人之物或使其交付者。
二、發掘墳墓而盜取殮物者。
三、藏匿或包庇盜匪者。
前項第一款之未遂犯罰之。
預備犯第一項第一款之罪者，處一年以下有期徒刑。
刑法第三百四十六條：
意圖為自己或第三人不法之所有，以恐嚇使人將本人或第三人之物交付者，處六月以
上五年以下有期徒刑，得併科一千元以下罰金。
以前項方法得財產上不法之利益或使第三人得之者，亦同
前二項之未遂犯，罰之。
刑法第三百二十條：
意圖為自己或第三人不法之所有，而竊取他人之動產者，為竊盜罪，處五年以下有期
徒刑、拘役或五百元以下罰金。
意圖為自己或第三人不法利益，而竊佔他人之不動產者，依前項之規定處斷。
前二項之未遂犯罰之。
                                                                        Ａ


司法院資訊處製作；財團法人民間司法改革基金會備份。
